臺灣臺中地方法院民事判決　九十年度訴字第四○八五號
　　原　　　告　　易利信石材有限公司
　　法定代理人　　乙○○
　　被　　　告　　福隆營造廠有限公司
　　法定代理人　　甲○○
右當事人間給付工程款事件，本院判決如左：
    主    文
被告應給付原告新台幣參拾肆萬伍仟玖佰肆拾壹元及自民國九十年十二月二十八日起
至清償日止按年息百分之五計算之利息。
原告其餘之訴駁回。
訴訟費用由被告負擔百分之六十八，餘由原告負擔。
本判決於原告以新台幣壹拾壹萬陸仟陸佰陸拾柒元供擔保後，得假執行。
原告其餘假執行之聲請駁回。
    事    實
甲、原告方面：
  一、聲明：（一）被告應給付原告新台幣（下同）五十萬九千三百六十八元及自起
      訴狀繕本送達被告翌日即民國九十年十二月二十八日起至清償日止按年息百分
      之五計算之利息。（二）願供擔保，聲請宣告假執行。
  二、陳述：
  （一）原告於民國九十年二月十六日向被告承攬「尊龍大酒店大理石工程」，工程
        款為新台幣一百一十八萬元，嗣經被告追加工程，致總工程款共計一百六十
        四萬六千五百零八元，原告業已依約完工，惟被告竟僅給付部分工程款一百
        十三萬七千一百四十元，尚有五十萬九千三百六十八元未予清償，經原告一
        再催告，被告仍拒絕給付，爰依承攬關係提起本訴。
  （二）原告向被告請求給付工程尾款六十七萬三千八百八十一元時，遭被告片面減
        少總工程款為一百四十八萬三千零八十一元，並藉詞不付清尾款，巧立名目
        扣除清潔費、報紙廣告、工程材料損失‧‧‧等費用，最後交付二紙金額合
        計三十三萬六千九百四十元之支票以給付工程尾款，原告迫不得已，只得先
        行收受，再另行請求未給付部分。
  （三）原告入場施工期間，因被告之消防檢查未通過，致使原告無法進場施工，故
        工程進度遲延二十日，應歸責於被告，並非原告延誤工程進度。
  三、證據：提出工程契約書一件、估價單影本二件、計算單一紙為證。
乙、被告方面：
  一、聲明：求為判決駁回原告之訴及假執行之聲請。
  二、陳述：
  （一）本件工程經兩造結算結果，含兩造同意追加部分之總工程款為一百四十八萬
        三千零八十一元，此有原告親書之估價單影本二紙附卷可稽。至原告提出之
        估價單無非其臨訟編造，片面書具所為，被告否認其真實性。
  （二）原告承包施工多有瑕疵，並嚴重違背原工程設計，且施工進度遲延約二十日
        ，致嚴重拖延被告其他發包工程之進行，並使總工程期限因此延遲。因此，
        原告請求總工程款時，兩造曾就工程瑕疵及遲延部分，達成扣款協議，亦即
        原承包總工程款為一百四十八萬三千零八十一元，因工程瑕疵及遲延扣除部
        分款項後，為一百一十三萬七千一百四十元。被告並已陸續交付五紙支票，
        將上開款項全部給付原告，且經原告當場表示無異議，並收受尾款三十三萬
        六千九百四十元。嗣原告更於九十年十二月十八日開具一百一十三萬七千一
        百四十元之統一發票以作為被告給付全部工程款之憑證。從而，被告既已給
        付全部工程款，原告再向被告請求給付工程款，顯屬無據。
  三、證據：提出原告親書之九十年五月十日、同年八月六日估價單各乙紙、被告給
      付工程款之支票五紙、支票收訖簽回單影本一紙、原告公司開具之統一發票影
      本乙紙、計算單一紙、協議書一紙為證，並聲請訊問證人洪崇文、成　光、黃
      舜加、賴水木，及勘驗現場。
丙、本院依職權函詢台中市消防局有關尊龍酒店新建工程消防檢查之情形。
    理    由
一、原告主張伊於九十年二月十六日向被告承攬「尊龍大酒店大理石工程」，約定工
    程款為一百一十八萬元，嗣經被告追加工程，致實際施作之總工程款共計一百六
    十四萬六千五百零八元，原告業已依約完工，惟被告竟僅給付部分工程款一百十
    三萬七千一百四十元，尚有五十萬九千三百六十八元未予清償，爰依承攬契約之
    法律關係，訴請判決如聲明所示。
二、被告則以本件大理石工程經兩造結算結果，含兩造同意追加部分之總工程款為一
    百四十八萬三千零八十一元。而因系爭工程多有瑕疵，且施工進度遲延約二十日
    ，致嚴重拖延被告其他發包工程之進行，並使總工程期限因此延遲。因此，兩造
    曾就工程瑕疵及遲延部分，達成扣款協議，亦即原承包總工程款為一百四十八萬
    三千零八十一元，因工程瑕疵及遲延扣除部分款項後，為一百一十三萬七千一百
    四十元。被告並已將上開款項全部給付原告，且經原告當場表示無異議，並收受
    尾款三十三萬六千九百四十元。原告更於九十年十二月十八日開具一百一十三萬
    七千一百四十元之統一發票以作為被告給付全部工程款之憑證。從而，原告再向
    被告請求給付工程款，顯屬無據云云。
三、經查，原告向被告承攬系爭大理石工程，約定工程款為一百一十八萬元，被告有
    追加工程，而原告已依約全部完工，被告亦已給付原告工程款一百十三萬七千一
    百四十元等情，為兩造所不爭執，復據原告提出系爭承攬契約為證，應堪認為真
    實。
四、而原告主張系爭工程實際施作之總工程款共計一百六十四萬六千五百零八元，被
    告尚有五十萬九千三百六十八元未予清償等語，被告則否認之，並以前詞為辯。
    是本件應審究者，為(1)系爭工程總工程款究為多少？(2)系爭工程有無瑕疵及遲延
    ？(3)兩造有無就系爭工程之瑕疵、遲延協議扣款，使總工程款經扣款後為一百一
    十三萬七千一百四十元？
五、關於系爭工程總工程款究為多少之部分：原告主張本件工程經被告追加工程，合
    計為一百六十四萬六千五百零八元，並據其提出估價單二紙為證。惟經被告否認
    其真正，原告未能舉證以證實之，是該二紙估價單不能據為有利於原告之認定。
    原告之主張自難認為可採。而被告提出之九十年五月十日及同年八月六日之估價
    單二紙，核其所載之工程項目與原告提出之上開估價單所記載者，大致相符。且
    依九十年八月六日之估價單以觀，其上之工程項目金額加總後，與九十年五月十
    日估價單結算金額（五十萬八千四百八十五元）扣除已受償之金額後之餘額（三
    十五萬八千四八八十五元）加總，此有該二紙估價單可查，可知，九十年八月六
    日之估價單為兩造結算總工程款之記載。又該估價單接近總計金額欄之上方，記
    載「共0000000」，其下載有踢腳30135，其左方則記載「0000000」，則以一百
    四十五萬二千九百四十六元加上三萬零一百三十五元等於一百四十八萬三千零八
    十一元，核與證人即被告之前職員洪崇文到庭證稱：「被告提出第二張估價單上
    面所寫新台幣壹佰肆拾伍萬貳仟玖佰肆拾陸元整是我寫的，金額經我與原告法代
    黃太太彙算的結果，認定的總工程款，再加上踢腳部分新台幣萬零壹佰拾伍
    元整，總共是新台幣壹佰肆拾捌萬仟零捌拾壹元整」等語相符，是本件總工程
    款經兩造彙算後，應為一百四十八萬三千零八十一元，應堪認定。被告辯稱本件
    大理石工程經兩造結算，含兩造同意追加部分之總工程款為一百四十八萬三千零
    八十一元等語，自屬可採。
六、關於系爭工程有無瑕疵部分：系爭大理石工程經本院勘驗結果，其大門口五階
    樓梯部分：除少數地方敲打起來有粘貼不紮實的聲音外，其表面拋光，沒有大小
    不一，接縫不平整情形。門口前平台大理石（即雨庇地坪）部分：除若干塊大
    理石有小裂縫（但大理石紋路，本即看似裂縫）外，其隙縫並無不平整、大小不
    一之情形。大廳櫃台前黑色人造花岡石地磚部分：總共粘成三排大小不一，施
    工粘著地面，惟無接縫不一、裂縫及不平整之情形。走道部分：走道邊緣粘貼
    黑色人造地磚，寬度一邊為二十三公分，一邊為十九公分，但無隙縫大小不一及
    粘貼不實之情形。包廂地坪部分：除從旁可看出接縫稍有隆起外，其他並無隙
    縫大小不一及色澤差別之情形。大廳櫃台後之米黃色大理石部分：有若干塊大
    理石角落有小缺口，但整體上外觀看起來華麗美觀，此有勘驗筆錄可稽。核被告
    提出之計算單所載五階樓梯不平整，雨庇地坪縫隙大小不一、大廳地坪每塊尺寸
    大小不一，造成縫隙大小不一及缺角甚為難看，包廂地坪不平整且有色澤之差，
    櫃台後方之黃金米黃大理石多塊破損及色差非常難看等瑕疵項目，此有該計算單
    在卷可按，及證人黃舜加（尊龍酒店負責人）到庭結證稱階梯大理石、大廳地板
    石材接縫大小不一、包廂地板大理石是切割大小不一、粗造、顏色有差別等情，
    均與上開勘驗結果尚有未合，自難採憑。惟系爭工程既有大門口五階樓梯粘貼不
    紮實、大廳櫃台前黑色人造花剛石地磚粘成三排大小不一、走道邊緣粘貼黑色人
    造地磚一邊寬度為二十三公分，另一邊寬度為十九公分及包廂地坪之接縫有隆起
    等情形，亦難謂無瑕疵。被告另辯稱原告施工遲延二十日云云，原告則主張係因
    被告之消防檢查未通過，致使原告無法進場施工，故工程進度遲延二十日。被告
    雖舉證人洪崇文，並經其結證稱：「當時原告有承包工程，我是擔任協理，要去
    巡視工地，‧‧‧，工程有延誤，催他們有時拖泥帶水」，「他們（指原告）要
    求下包工人將破損石材施工，導致後來要求工人來施工，他們不來，導致延宕」
    等語，惟此並無證據可資證實，且查本件承攬契約係於九十年二月十六日簽立，
    依第五條約定完工期限，配合工地工程進度完工，而尊龍酒店之消防安全設備檢
    查，迭經台中市消防局於九十年四月二日、四月二十五日受理，經檢查未通過，
    迨至同年六月二十二日由該局再度受理，始檢查通過，此有台中市消防局九十一
    年六月十九日消預字第０９１０００５５２３號函可稽，可見其消防安全檢查即
    已耗時二個月餘，自難免影響系爭工程之施工，是證人洪崇文之此部分證言應不
    可採。則原告主張伊因被告消防檢查未能通過，致其無法進場施工，工程進度因
    而遲延二十日乙節，應屬實在，其遲延自不應歸責於原告。
七、關於兩造有無就系爭工程之瑕疵、遲延協議扣款，使總工程款經扣款後為一百一
    十三萬七千一百四十元部分：被告辯稱伊與原告協議就工程瑕疵及遲延部分扣款
    後，經原告當場表示無異議，並收受尾款三十三萬多元。惟被告之負責人甲○○
    稱：「我在尊龍舞廳將上開二張支票交給賴水木，請他交給對造派來的二個人，
    在尊龍舞廳交給對造，當時我沒有去尊龍舞廳，所以沒有與那二個人碰面，賴水
    木事後有拿簽回單給我」等語，證人賴水木亦稱：「在九十年九月十六日我將這
    二張支票交給一個姓謝的及另一名不知姓名個人，他們說是受易利信石材有限公
    司委託而來的，姓謝講說這是工程尾款」等語，可見，原告之負責人並未親自到
    場收取尾款，如何當場表示無異議？況由簽收單以觀，代收尾款支票之人尚於簽
    名處註記「暫收」，亦難認其係無異議而收受支票。原告嗣開具金額一百一十三
    萬七千一百四十元之統一發票交付被告，亦僅能證明其已向被告收取同額工程款
    之事實，要不能據此即認兩造已協議扣款後，總工程款即為該統一發票上所載之
    金額。又被告先稱兩造協議扣款當時有證人賴水木在場，嗣其法定代理人甲○○
    到場則陳稱兩造協議時並沒有其他人在場，其後供述即有不一致。又甲○○另稱
    ：「因為當時我被酒店扣款，所以我要求原告也分擔一半，在什麼時候、在什麼
    地方跟對方講的我不記得了」，然旋即改稱：「本件工程實際總價是一百四十八
    萬三千零八十一元（含追加工程部分），扣款的事情要問洪崇文，因是由他跟對
    方接洽，所以詳細扣款情形他才知道」，其前後陳述又屬不一致。其既為被告之
    負責人，則如有與原告協議就工程瑕疵遲延扣款，當知之甚詳，豈有不知何時、
    何地為之？況證人洪崇文業已證稱：「後來因有瑕疵遲延有發生扣款的問題，雙
    方爭執不下，後來我就離職，後來如何解決，最後彙算後的總工作款我不清楚」
    等語，可知證人洪崇文並未與原告協商扣款之事。據上各節，足認被告所辯伊與
    原告協議就工程瑕疵及遲延部分扣款乙節，顯非實在。再者，原告提出之計算單
    係被告所製作，為被告所不爭執，而觀諸該計算單雖記載扣款項目，然並無原告
    簽認之跡證，故亦不能憑此而認兩造已協議扣款。又雖被告與業主即尊龍酒店間
    就系爭大理石工程達成協議扣款七十四萬八千八百四十六元，有被告提出協議書
    可證，復經證人即尊龍大酒店負責人黃舜加到庭結證屬實。惟尚不能藉此即認定
    兩造間亦就系爭工程之瑕疵、遲延達成扣款協議。故被告此部分辯詞顯不可採。
八、本件大理石工程之總工程款為一百四十八萬三千零八十一元，被告已給付一百十
    三萬七千一百四十元，已如前述，則被告尚須給付三十四萬五千九百四十一元。
    從而，原告依承攬關係請求被告給付上開金額及自起訴狀繕本送達被告翌日即九
    十年十二月二十八日起至清償日止按年息百分之五計算之利息部分，核無不合，
    應予准許。逾此部分之請求，則屬無據，應駁回之。
九、原告陳明願供擔保，聲請宣告假執行，於其勝訴部分核無不合，爰酌定相當擔保
    金額予以准許。其餘部分之聲請，因其訴無理由被駁回而失所依附，應駁回之。
十、據上論結，原告之訴為一部有理由，一部無理由，依民事訴訟法第七十九條但書
    、第三百九十條第二項判決如主文。
中　　　華　　　民　　　國　　九十一　　年　　　十　　　月　　三十一　　日
                                    臺灣臺中地方法院民事第一庭
~B法　　　官　許文碩
右為正本係照原本作成
如不服本判決，應於判決送達後二十日內，向本院提出上訴狀。
中　　　華　　　民　　　國　　九十一　　年　　　十一　　月　　 四　　　 日
~B法院書記官
